【裁判字號】    90,家抗,50
【裁判日期】    900605
【裁判案由】    繼承遺產
【裁判全文】
臺灣高等法院高雄分院民事裁定      九十年度家抗字第五０號
      抗  告  人  乙○○
      代  理  人  甲○○
右抗告人因聲明繼承彭武遺產事件，對於中華民國九十年三月十二日臺灣高雄地方法
院九十年聲繼字第二一號所為裁定提起抗告，本院裁定如左：
      主      文
抗告駁回。
抗告程序費用由抗告人負擔。
      理      由
一、按大陸地區人民依台灣地區與大陸地區人民關係條例（以下簡稱：兩岸人民條例
    ）第六十六條規定：繼承台灣地區人民之遺產者，應以聲請書檢具被繼承人死亡
    時之全戶戶籍謄本、繼承系統表及符合繼承人身分之證明文件，向繼承開始時被
    繼承人住所地之法院為繼承之表示。必聲請人檢附之上開文件，形式上審查已符
    合繼承之規定，為兼顧公益，法院始有依職權調查事實及必要之證據可言，否則
    若就聲請人所提出之證明文件，從形式上審查，本即並不足資證明待證事項，或
    所提各該文件相互間有所不符，除非聲請人能另提出供證明之證據，否則法院即
    無依職權為之調查事實、證據之可言。
二、本件抗告人依兩岸人民條例第六十六條規定，向原法院為繼承之表示，係提出被
    繼承人彭武全戶戶籍謄本及經財團法人海峽交流基金會（簡稱：海基會）證明之
    廣西壯放自治區桂林市公證處親屬關係證明書為證。該親屬關係公證書固記載黃
    慶德為彭武之配偶，抗告人係彭武之子，惟兩岸人民條例第七條所指在大陸地區
    製作之文書，經海基會驗證者，推定為真正，係指形式上之真正，而非實質內容
    之真實。然據中華民國戶籍謄本之記載，彭武並無配偶，有該戶籍謄本附卷可稽
    ，是而就抗告人所提出之上開各該文件，相互間有所不符，而不合。又彭武係
    一九二九年三月十九日出生，抗告人係一九四四年三月十五日出生，二人年齡相
    差不足十五歲，加計受胎期間，苟如抗告人之主張認彭武係抗告人之父，則抗告
    人之母受胎時彭武約僅十四歲，此有異於通常情形之事實，亦須抗告人證明之，
    依首揭說明，法院並無為之尋找證據之義務及必要，然抗告人並未能提出其他證
    據，足資證明其與彭武間存有父子關係。是而既有前述各情，抗告人經原法院駁
    回其聲請後，提起本件抗告，復未能證明該公證書內容之實質真實，自不得依該
    公證書之記載認抗告人為彭武之子，從抗告人就彭武遺產為繼承表示之聲明，尚
    非有據，不應准許。原法院以抗告人未能證明其係彭武之繼承人，而駁回其聲明
    ，尚無不合。抗告人猶執詞指摘原法院未依職權調查，聲明廢棄原裁定，為無理
    由，應駁回其抗告。至原法院就公證書記載「台灣省高雄市」，而認該地址之記
    載，非我國之住址，並據為論之依據，其理由內容有不當，惟不影響裁定之結
    果，併此明。
三、依民事訴訟法第四百九十二條第一項、第九十五條、第七十八條，裁定如主文。
中      華      民      國    九十      年      六      月      五      日
                                      臺灣高等法院高雄分院民事第四庭
~B1審判長法官  王錦村
~B2      法官  曾錦昌
~B3      法官  許明進
右為正本係照原本作成。
不得再抗告
中      華      民      國    九十      年      六      月      七      日
~B法院書記官  鄭翠芬
                                                                        Ｆ


司法院資訊處製作；財團法人民間司法改革基金會備份。
